臺灣高雄地方法院刑事判決　　　　　　 95年度交易字第490號
公　訴　人　臺灣高雄地方法院檢察署檢察官
被　　　告　戊○○
上列被告因過失致死案件，經檢察官提起公訴（95年度偵字第27
011 號），本院判決如下：
    主  文
戊○○因過失致人於死，處有期徒刑捌月。
    事  實
一、戊○○於民國95年9 月19日21時50分許，騎乘車牌號碼XWG-
    708 號重型機車，沿高雄市○○區○○路由南往北方向行駛
    ，行經該路與援中路之交叉路口欲左轉援中路，而於援中路
    待轉時，應注意該路口設有燈光管制號誌，汽車行駛至交岔
    路口，其行進，應遵守燈光號誌之指示，號誌為紅燈時、駕
    駛人不得超越停止線或進入路口等情，復依當時天候晴朗、
    夜間有照明、市區○○道路乾燥無缺陷、路面無障礙物、視
    距良好，並無不能注意之情事，猶疏未注意，竟貿然駛入前
    開交岔路口，然適有甲○○未戴安全帽騎乘車牌號碼OKX-50
    2 號重型機車，沿藍昌路由南往北行駛而至，見狀閃煞不及
    ，甲○○所騎乘之機車前車頭因而撞擊戊○○所騎乘機車之
    左側車頭，雙方均人車倒地，甲○○因而受有頭部外傷併顱
    內出血、瀰漫性蜘蛛膜下腔出血、肺部挫傷等傷害，經送醫
    急救後，仍於同年月22日12時10分許不治死亡。嗣戊○○於
    肇事後仍停留現場，於有偵查犯罪權限之機關及公務員發覺
    其犯罪前，即主動向據報前往處理之組員警自承係其駕車發
    生前揭車禍，並自動接受裁判，進而查悉上情。
二、案經甲○○之父乙○○訴由高雄市政府警察局楠梓分局報請
    臺灣高雄地方法院檢察署檢察官偵查起訴。
    理  由
壹、關於本件證據能力之意見：
一、按被告以外之人於審判外之言詞或書面陳述，除法律有規定
    者外，不得作為證據，刑事訴訟法第159 條第1 項定有明文
    。又被告以外之人於審判外之陳述，雖不符前4 條之規定，
    而經當事人於審判程序同意作為證據，法院審酌該言詞陳述
    或書面陳述作成時之情況，認為適當者，亦得為證據，刑事
    訴訟法第159 條之5 第1 項亦定有明文。本件證人丁○○於
    警詢中之陳述，為被告以外之人於審判外之言詞陳述，而公
    訴人、被告，就上開言詞陳述，未於本院審理過程中聲明異
    議，並同意作為證據，本院復審酌前開言詞及書面陳述作成
    時之情況均屬正常，且與本案相關之待證事實具有關連性，
    認適當作為證據，依前開刑事訴訟法第159 條之5 第1 項之
    規定，認上開陳述具有證據能力。
二、按刑事訴訟法規定檢察官代表國家偵查犯罪、實施公訴，依
    法其有訊問被告、證人及鑑定人之權，證人、鑑定人且須具
    結，而實務運作時，偵查中檢察官向被告以外之人所取得之
    陳述，原則上均能遵守法律規定，不致違法取供，其可信性
    極高，是被告以外之人於偵查中向檢察官所為之陳述，除顯
    有不可信之情況者外，得為證據，刑事訴訟法第159 條之1
    第2 項定有明文。本件證人丁○○、丙○○於偵查中之供述
    ，屬審判外之陳述，除法律另有規定者外，原不得做為證據
    。惟查證人丁○○、丙○○經臺灣高雄地方法院檢察署檢察
    官依法傳訊，由檢察官告知具結義務及偽證罪之處罰、依法
    具結後而為陳述，此有卷附偵訊筆錄及證人結文在卷可參。
    且此部分亦未經檢察官、被告抗辯有何不具證據能力之情形
    ，並同意作為本案證據，又並無顯然不可信之情況，揆諸首
    揭規定，渠等於偵查中所為之陳述，應認具有證據能力。
三、又按被告以外之人於審判外之陳述，雖不符前4 條之規定，
    而經當事人於審判程序同意作為證據，法院審酌該言詞陳述
    或書面陳述作成時之情況，認為適當者，亦得為證據，刑事
    訴訟法第159 條之5 定有明文。查本件卷附道路交通事故調
    查報告表、道路交通事故現場圖及法醫驗斷書等證據，依法
    固屬各該員警、法醫師等根據渠等親自見聞之事實或本於專
    門知識經驗所為之審判外陳述，性質上屬於傳聞證據，且無
    刑事訴訟法第159 條之1 至之4 明定之例外情形，依法原不
    具證據能力。然參以此等陳述既經檢察官、被告於審判程序
    中同意作為本件證據，且本院審酌該等陳述作成之外部情況
    並無不當，揆諸前揭法條說明，本院自得逕以前開證據方法
    採為認定事實之依據。
貳、實體部分：
一、訊據被告戊○○固坦承於上揭時地騎乘機車行經上開交岔路
    口，並與甲○○騎乘之機車發生碰撞倒地，致甲○○因受有
    上述之傷害，經送醫急救仍不治死亡等情，惟矢口否認過失
    致死犯行，辯稱：伊當時騎乘機車從藍昌路要轉援中路，在
    援中路的待轉區上，伊是看援中路的號誌變綠燈才起步，伊
    沒有闖紅燈，沒有過失。是被害人甲○○闖越紅燈，而且車
    速很快。經查：
（一）被告於上揭時地騎用上開機車行經上開交岔路口時，與由
      被害人甲○○所騎用機車發生碰撞肇事，致被害人甲○○
      因之受有受有頭部外傷併顱內出血、瀰漫性蜘蛛膜下腔出
      血、肺部挫傷等傷害，經送醫急救後仍於95年9 月22日12
      時10分許不治死亡等情，業據被告迭次於警詢、偵查中及
      本院審理時坦承不諱，核與證人丁○○、丙○○證述之情
      節，均相符合，復有道路交通事故調查報告表（一）、（
      二）、道路交通事故現場圖、診斷證明書、現場照片10張
      、臺灣高雄地方法院檢察署檢察官督同法醫到場相驗被害
      人屍體後所製作勘驗筆錄、驗斷書、相驗屍體證明書及相
      驗照片，在卷可稽，足堪認定。
（二）又被告於上揭時地騎乘車牌號碼XWG-708 號重型機車，行
      經上開交岔路口時，被告行進方向之援中路號誌顯示為紅
      燈，被害人甲○○行進方向之藍昌路號誌顯示為綠燈乙情
      ，業據目擊證人丁○○迭次於警詢及偵查中證稱：「車禍
      發生當時，我和甲○○各騎一台機車沿藍昌路由南往北直
      駛，甲○○騎在我前面，行經藍昌路與援中路口時，當時
      藍昌路是處於綠燈狀況，我看見甲○○所騎機車與被告騎
      乘之XWG-708 號重型機車在藍昌路與援中路口發生車禍，
      撞上時藍昌路的號誌是黃燈，甲○○當時沒有戴安全帽」
      等語明確（見警卷第4 頁、95年度相字第1756號卷第28至
      29頁）；並核與證人丙○○於偵查及本院審理時證稱：「
      我在95年9 月19日21時50分許，在高雄市○○區○○路與
      援中路看見一起車禍。當時我走德民路右轉藍昌路，轉到
      藍昌路上後，騎到藍昌路與援中路路口，再左轉援中路到
      德中路。我當時在藍昌路路上，準備要左轉援中路，當時
      藍昌路是綠燈，我沒有待轉，我左手邊沒有車，所以我就
      順勢左轉，剛轉到援中路時，我就聽到車後有撞擊聲，我
      機車就停下來，回頭就看到有一個人倒在路中間，而援中
      路是紅燈。後來我才發現被告也躺在路上，我就叫救護車
      並有在那裡等救護車及警察到場把傷者送醫。被告車禍後
      自己有爬起來，我有問她，你們怎麼會撞在一起，被告就
      說她從援中路過來，也就是從我的後面過來。被告和被害
      人甲○○二人我都不認識，也都沒有見過面，跟這兩人的
      親戚朋友也不認識，我是剛好路經那裡看到車禍」等語。
      （見95年度相字第1756號卷第26至27頁、本院卷第50至54
      頁），均相符合，且證人丙○○其人不只僅係當時恰正騎
      用機車行經上開肇事現場而目擊上開肇事經過之單純第三
      人而已，更與被告、被害人間，均屬毫不相識，而無任何
      利害關係可言，則證人丙○○於證述時，自無偏頗任一方
      之必要，更遑論誣陷被告之可能，至為顯然。復衡以證人
      丁○○、丙○○證述前均有具結表示願負偽證罪責，以擔
      保其證言之可靠，益徵丁○○、丙○○之上開證言，堪可
      信實。
（三）又被告雖質疑證人丙○○所述看到被害人躺在路上時，援
      中路是紅燈，應該是援中路已經由綠燈轉紅燈了，而仍堅
      稱伊通過援中路口時，援中路是綠燈，惟證人丙○○係證
      述其當時在藍昌路路上，準備要左轉援中路，當時藍昌路
      是綠燈，其沒有待轉，直接左轉，剛轉到援中路時，就聽
      到車後有撞擊聲，回頭就看到有一個人倒在路中間，援中
      路是紅燈等語。則證人丙○○左轉援中路時，藍昌路既為
      綠燈，則適時援中路自為紅燈無疑，而後丙○○轉到援中
      路上聽到撞擊聲時，回頭看援中路亦為紅燈，則發生於此
      二點中間之撞擊當時，援中路自亦為紅燈方為合理，足徵
      被告所辯其起步時，援中路係綠燈之詞，應為卸責之詞，
      未足採信。
（四）按汽車行駛至交岔路口，其行進、轉彎，應遵守燈光號誌
      或交通警察之指示，道路交通安全規則第102 條第1 項第
      1 款定有明文。另據道路交通標誌、標線、號誌設置規則
      第206 條第5 款規定：「行車管制號誌各燈號顯示之意義
      如左：五圓形紅燈(1)車輛面對圓形紅燈表示禁止通行，不
      得超越停止線或進入路口。(2)車輛面對與圓形紅燈同亮之
      箭頭綠燈時，得依箭頭綠燈之指示行進」。本件被告騎乘
      前開機車，原應注意上揭道路交通安全規定，且衡諸案發
      時、地天候晴朗、夜間有照明、市區○○道路乾燥無缺陷
      、路面無障礙物、視距良好等情，並無不能注意之情事，
      詎其應注意、能注意而疏未注意，進而肇致本件交通事故
      ，造成被害人受有頭部外傷併顱內出血、瀰漫性蜘蛛膜下
      腔出血、肺部挫傷等傷害，經送醫急救後仍於95年9 月22
      日12時10分許不治死亡，則被告就被害人上開死亡之結果
      ，顯有過失責任，且其間亦存有相當因果關係，至為灼然
      。
（五）綜上所述，本件被告上開過失犯行已臻明確，應予依法論
      科。
二、核被告所為，係犯刑法第276 條第1 項之過失致人於死罪。
    被告於肇事後警員王清榮到場處理發覺其上開犯行前，先行
    向警員陳述上開肇事經過乙情，業據被告供述在卷，並有高
    雄市政府警察局交通大隊交通事故談話紀錄表乙紙在卷可稽
    ，被告復於事後接受本院之審理，已符刑法第62條前段規定
    自首之要件，爰予以減輕其刑。爰審酌被告素行良好，惟騎
    乘機車行經交岔路口時，竟闖越紅燈，致被害人因之受有上
    述傷害之結果，而經送醫急救仍不治死亡，且被告犯罪後猶
    否認犯行，雖已由被害人家屬領取強制汽車責任險之保險金
    一百五十萬元，業據告訴人於本院準備程序中陳述在卷，惟
    尚未能與被害人家屬達成和解等一切情狀，量處如主文所示
    之刑，以資儆懲。
據上論斷，應依刑事訴訟法第299 條第1 項前段，刑法第276 條
第1 項、第62條前段，判決如主文。
本案經檢察官高嘉惠到庭執行職務。
中　　華　　民　　國　　96　　年　　2 　　月　　8　　日
              交通法庭  審判長法　官　郭玫利
                              法  官  陳振嘉
                              法  官  林意芳
以上正本證明與原本無異。
如不服本判決，應於收受送達後10日內向本院提出上訴書狀。
中　　華　　民　　國　　96　　年　　2 　　月　　8　　日
　　　　　　　　　　　　      書記官  曾秀鳳
附錄法條：刑法第276條(過失致死罪)
因過失致人於死者，處二年以下有期徒刑、拘役或二千元以下罰
金。
從事業務之人，因業務上之過失犯前項之罪者，處五年以下有期
徒刑或拘役，得併科三千元以下罰金。
